【裁判字號】    98,易,2867
【裁判日期】    980825
【裁判案由】    詐欺
【裁判全文】
臺灣臺中地方法院刑事判決              98年度易字第2867號
公  訴  人  臺灣臺中地方法院檢察署檢察官
被      告  乙○○
                    國民
上列被告因詐欺案件，經檢察官聲請簡易判決處刑（98年度偵緝
字第1546號），本院臺中簡易庭認不宜逕以簡易判決處刑（98年
度中簡字第2468號），由刑事庭改依通常程序，判決如下：
    主    文
本件免訴。
    理    由
一、檢察官聲請簡易判決處刑意旨略以：被告乙○○可預見一般
    人收購金融帳戶使用常與財產犯罪密切相關，且取得他人存
    摺之目的在於收取贓物及掩飾犯行不易遭人追查，竟不顧他
    人所可能遭害之危險，基於幫助詐欺取財之不確定故意，容
    任他人使用其帳戶，以遂行詐騙他人財物之犯行，於民國90
    年8月2日，先至臺中縣太平市○○路郵局，就其所有設於該
    郵局之局號：0000000號、帳號：0000000號之帳戶申請語音
    系統使用後，旋即在臺中縣太平市○○路附近，將上開郵局
    帳戶之存摺、印章、金融卡，以新臺幣（下同）1000元之代
    價，出賣並交付予真實姓名年籍均不詳之成年男子，同時告
    知其金融卡密碼，而容任他人使用上開郵局帳戶以遂行詐欺
    取財之犯罪，而該成年人取得被告上開郵局帳戶後，即意圖
    為自己不法之所有，分別於(一)90年8 月30日，以「假貸款、
    真詐財」之方式，向告訴人己○○施用詐術，致其信以為真
    ，而依指示，於同日上午11時53分許，匯款1 萬8720元至被
    告上開郵局帳戶內；(二)同年9月4日，以「假貸款、真詐財」
    之方式，向告訴人戊○○施用詐術，致其信以為真，而依指
    示，於同日下午2時52分許，匯款4萬6800元至被告上開郵局
    帳戶內；(三)同年9月7日，以「假中獎、真詐財」之方式，向
    告訴人丁○○施用詐術，致其信以為真，而依指示，於同日
    上午11時33分許，匯款5 萬1600元至被告上開郵局帳戶內；
    (四)同年9 月10日，以「假貸款、真詐財」之方式，向告訴人
    丙○○施用詐術，致其信以為真，而依指示，於同日中午12
    時27分許，匯款1萬9200元至被告上開郵局帳戶內；(五)同年9
    月13日，以「假貸款、真詐財」之方式，向甲○○（原名丁
    怡萍）施用詐術，致其信以為真，而依指示，於同日下午 2
    時59分許，匯款3 萬1800元至被告上開郵局帳戶內，因認被
    告涉有刑法第30條第1項、第339條第1 項之幫助詐欺取財罪
    嫌等語。
二、按案件曾經判決確定者，應諭知免訴之判決，刑事訴訟法第
    302條第1款定有明文。又按訴訟上所謂一事不再理之原則，
    關於實質上一罪或裁判上一罪，均有其適用；刑事訴訟法第
    303條第2款規定已經提起公訴或自訴之案件，在同一法院重
    行起訴者，應諭知不受理之判決，係以已經提起公訴或自訴
    之同一案件尚未經實體上判決確定者為限。如果已經實體上
    判決確定，即應依同法第302條第1款諭知免訴之判決，而無
    諭知不受理之可言，最高法院著有49年臺非字第20號及60年
    臺非字第173號判例可資參照。
三、查被告乙○○前曾於90年10月間，因缺錢花用，而不顧他人
    可能遭受財產上損害之危險，基於縱若其金融機構帳戶被利
    用作為遂行他人詐欺取財之行為使用，亦不違背本意之幫助
    詐欺取財犯意，於同年月上旬某日，在臺中市○○路與大雅
    路口之三商百貨附近，將其於同年月4 日，在中國信託商業
    銀行臺中分行（以下簡稱中國信託銀行）所申設之帳號：00
    0000000000號帳戶之存摺、印章、金融卡及其密碼，以1 千
    元之代價，出賣予不詳姓名年籍之成年男子，而容任該成年
    男子使用其上開中國信託銀行之帳戶，以遂行詐欺取財之犯
    罪，而該成年男子取得被告前開中國信託銀行之存摺、印章
    、金融卡及密碼後，即意圖為自己不法之所有，先於聯合報
    刊登不實販賣手機之廣告，嗣被害人蔡興民於同年月24日，
    依廣告上所載電話聯絡後，乃自稱「葉先生」，向被害人蔡
    興民佯稱要確認帳戶餘額，不會將錢轉出去云云，致被害人
    蔡興民信以為真，而陷於錯誤，分別於同日晚間7 時24分、
    57分許，在臺北市中山區○○○路與一江街口之彰化商業銀
    行附設之自動櫃員機內，將3000元及3241元，共計7241元匯
    入被告上開中國信託銀行帳戶內，嗣因被害人蔡興民察覺受
    騙，並報警處理，而被告此部分幫助詐欺取財犯行，經臺灣
    臺中地方法院檢察署檢察官偵查終結後，提起公訴（偵查案
    號：92年度偵字第5050號），本院乃於92年11月25日以92年
    度訴字第1439號刑事判決判處拘役30日，並於92年12月29日
    確定等情，有前開起訴書、刑事判決及臺灣高等法院被告前
    案紀錄表各1份在卷可參。
三、本件被告行為時，刑法第56條規定：「連續數行為而犯同一
    之罪名者，以1 罪論。但得加重其刑至2分之1。」，惟被告
    行為後，上開新修正刑法已刪除第56條連續犯之規定，此刪
    除雖非犯罪構成要件之變更，但顯已影響行為人刑罰之法律
    效果，自屬法律有變更，依新法第2條第1項規定，比較新、
    舊法結果，倘被告之行為符合刑法連續犯之規定，即應適用
    較有利於被告之行為時法律即舊法論以連續犯。經查，被告
    本件幫助詐欺犯行之犯罪時間，係在90年8月2日至同年8 月
    30日間之某日，與前案幫助詐欺取財罪之出賣帳戶、正犯犯
    罪之時間，僅相隔約2 個月，是以二者之犯罪時間極為密接
    ，且同係幫助他人詐欺取財，顯係基於概括犯意，觸犯構成
    要件相同之罪名，揆諸前揭說明，應依修正前刑法第56條之
    規定，論以連續犯，而有裁判上一罪之關係。從而，檢察官
    就與上開確定判決有裁判上一罪關係之同一案件重行起訴，
    依法應諭知免訴之判決，並不經言詞辯論為之。
據上論斷，應依刑事訴訟法第452條、第302條第1款、第307條，
判決如主文。
中    華    民    國    98    年    8    月     25    日
                  刑事第十六庭  審判長法  官  陳玉聰
                                      法  官  洪挺梧
                                      法  官  郭妙俐
以上正本證明與原本無異。
如不服本判決，應於送達後10日內向本院提出上訴狀（須附繕本
及理由），上訴於臺灣高等法院臺中分院。
上訴書如未敘述理由，應於上訴期間屆滿後20日內補提理由書於
本院。
                                      書記官  蔡秋明
中    華    民    國    98    年    8    月    25    日


司法院資訊處製作；財團法人民間司法改革基金會備份。
